臺灣高雄地方法院刑事判決　　　　　　94年度交簡上字第60號
上　訴　人　臺灣高雄地方法院檢察署檢察官
被　　　告　乙○○　男民國70年11月8日生
右列上訴人因被告過失傷害案件，不服本院交通法庭94年度交簡
字第八四號中華民國94年1月31日簡易判決（聲請簡易判決處刑
案號：93年度偵字第21752號），提起上訴，本院判決如下：
    主  文
原判決撤銷。
乙○○過失傷害人，處拘役參拾日，如易科罰金，以參佰元折算
壹日。緩刑貳年。
    事  實
一、乙○○考領有普通小型車駕駛執照，於民國93年9月17日下
    午6時30分許，駕駛車牌號碼ZF-6015號自用小客車，沿高雄
    縣美濃鎮○○里○○街由東往西方向行駛，行至該街與忠孝
    路之無號誌交岔路口時，本應注意車輛行經無號誌之交岔路
    口時，支線道車應讓幹線道車先行，而當時天候晴，日間自
    然光線，視距良好，柏油路面乾燥無缺陷，亦無其他障礙物
    ，且依其智識、能力亦無不能注意之情事，竟疏未注意及此
    ，而貿然駕駛上開自用小客車駛入路口，適有未配戴安全帽
    之丙○○騎乘車牌號碼WJY- 699號重型機車，沿高雄縣美濃
    鎮○○路由北往南方向行駛而來，亦疏未注意乙○○已駕駛
    上開自用小客車自其左方駛入上開交岔路口，即貿然直行駛
    入路口，造成乙○○駕駛之上開自用小客車右前葉子板與丙
    ○○所騎乘之上開重型機車車頭發生碰撞，致使丙○○人、
    車倒地，因而受有頭部外傷、頭皮2 處撕裂傷共8 公分傷口
    、右膝撕裂傷5 公分之傷害。乙○○於肇事後，主動載送丙
    ○○就醫，且於偵查機關尚不知肇事者為何人之前，即主動
    打電話向高雄縣政府警察局旗山分局中壇派出所警員詹立明
    報案坦承肇事，並接受裁判。
二、案經丙○○訴由高雄縣政府警察局旗山分局報請臺灣高雄地
    方法院檢察署檢察官聲請簡易判決處刑。
    理  由
一、上揭事實，業據被告乙○○於本院審理時坦承不諱（見本院
    卷第39頁），核與證人即告訴人丙○○於本院審理時證稱：
    當天我沒有戴安全帽，且在行經肇事路口前，我沒有看到被
    告駕駛的自用小客車等情節（見本院卷第34頁），大致相符
    ，並有道路交通事故現場圖、道路交通事故調查報告表、行
    政院衛生署旗山醫院及小太陽診所診斷證明書各1 紙及照片
    12 幀 在卷可稽（見警卷第5 、8 、9 、11-13 頁及偵查卷
    第6-7 頁，而本件書面陳述傳聞證據之證據能力，被告未於
    本院言詞辯論終結前聲明異議，且本院審酌此等書面陳述作
    成時之情況，亦認為適當，依刑事訴訟法第159 條之5 第2
    項、第1 項規定，均證據能力，自得為證據），被告自白核
    與事實相符，應堪採信。
二、按汽車駕駛人行至無號誌交岔路口，支線道車應讓幹線道車
    先行，道路交通安全規則第102 條第1 項第2 款定有明文，
    而被告既考領有普通小型車駕駛執照，對於前揭規定理應知
    悉甚詳，且亦為其應注意並能注意之義務，則其駕車行經上
    開無號誌交岔路口時，理應讓幹線道車先行，且車禍發生當
    時天候晴，日間自然光線，視距良好，柏油路面乾燥無缺陷
    ，亦無其他障礙物，且依其智識、能力亦無不能注意之情事
    ，詎被告於行經前揭無號誌交岔路口，竟疏未注意讓幹線道
    車先行，猶貿然駕駛上開自用小客車駛入路口，致所駕駛之
    自用小客車因煞車不及而撞及告訴人之重型機車，被告之駕
    駛行為有過失，灼然至明。按汽車（依道路交通安全規則第
    二條第一款、第三條第六款規定，機車係屬道路交通管理處
    罰條例及該條例第九十二條授權制定之道路交通安全規則所
    規定之「汽車」之一種）駕駛人，應注意車前狀況，隨時採
    取必要之安全措施，以避免危險之發生，道路交通安全規則
    第94條第3 項分別定有明文。而告訴人丙○○騎乘機車未配
    戴安全帽且行經前揭無號誌之交岔路口時，亦疏未注意被告
    駕駛上開自用小客車自其左方行駛而來，並採取閃避之措施
    ，即貿然行駛至該路口，致發生本件車禍，是告訴人丙○○
    對於本件車禍事故之發生亦有過失，惟此仍不得解免被告過
    失罪責，附此敘明。再告訴人丙○○確因本件車禍受有上開
    傷害，已詳如前述，是被告之過失犯行與告訴人之傷害間，
    顯有相當因果關係。本件罪證已臻明確，被告犯行應堪認定
    。
三、核被告所為，係犯刑法第284 條第1 項前段之過失傷害罪。
    又被告於肇事後，犯罪未被發覺前，即主動打電話向尚不知
    肇事者為何人高雄縣政府警察局旗山分局中壇派出所警員詹
    立明報案坦承駕車肇事乙節，有高雄縣政府警察局旗山分局
    中壇派出所受理民眾報案紀錄表1 紙在卷可參（見警卷第4
    頁，檢察官及被告對此書面傳聞證據之證據能力，均未於本
    院言詞辯論終結前聲明異議，且本院審酌此等書面陳述作成
    時之情況，亦認為適當，依刑事訴訟法第159 條之5 第2 項
    、第1 項規定，均證據能力，自得為證據），嗣並接受本院
    裁判，當已合於自首之規定，應依刑法第62條前段之規定，
    減輕其刑。原審予以論罪科刑，固非無見，惟查，告訴人劉
    秀珍騎乘機車未配戴安全帽且於行經前開無號誌交岔路口時
    ，亦疏未注意車前狀況，即貿然騎乘上開機車駛入路口之過
    失，及被告有上開自首之情形，原審均未予審酌，尚有未洽
    ；又被告犯罪後已與告訴人達成民事和解，原審未及審酌，
    亦有未洽，檢察官提起上訴，認原審量刑過輕固無理由，惟
    本案因有上開可議之處，自應由本院予以撤銷改判。爰審酌
    被告駕車行經無號誌路口未讓幹線道車先行而肇事，致告訴
    人受傷，惟念其所造成之傷害程度尚非重大，及告訴人丙○
    ○就本件車禍之發生亦有上開過失，且被告犯罪後已坦承犯
    行，顯有悔意，並已與告訴人達成民事和解等一切狀況，量
    處如主文第2 項所示之刑，並諭知易科罰金之折算標準。末
    查被告前未曾受有期徒刑以上刑之宣告，有臺灣高等法院被
    告前案紀錄表及臺灣高雄地方法院檢察署刑案資料查註紀錄
    表附卷可憑，念其因一時疏失，致觸犯本案犯行，犯後坦承
    犯行，深具悔意，並與告訴人達成民事和解，有和解書1 份
    在卷可憑，信其經此偵、審程序及科刑之教訓後，當知所警
    惕，應無再犯之虞，本院認前開對其等宣告之刑，以暫不執
    行為適當，爰予宣告緩刑2 年，以啟自新。
據上論斷，應依刑事訴訟法第455 條之1 第3 項、第369 條第1
項前段、第364條、第299條第1項前段，刑法第284條第1項前段
、第41條第1項前段、第62條前段、第74條第1款，罰金罰鍰提高
標準條例第1條前段、第2條，判決如主文。
本案經檢察官甲○○到庭執行職務。
中　　華　　民　　國　　94　　年　　5 　　月　　5 　　日
                  刑事第一庭    審判長法  官  裕斗
                                      法  官  方百正
                                      法  官  廖純卿
以上正本證明與原本無異。
不得上訴。
中　　華　　民　　國　　94　　年　　5 　　月　　5 　　日
  　　　　　　　　　　　　　　　　　　書記官  劉企萍
附錄本判決論罪科刑法條全文：
刑法第284條第1項前段。
因過失傷害人者，處6月以下有期徒刑、拘役或5百元以下罰金。
